臺灣高等法院臺中分院刑事判決　　　　　民國九十四年度上訴字第六一四號
　　上　訴　人
　　即　被　告　甲○○
右上訴人因毒品危害防制條例案件，不服臺灣苗栗地方法院中華民國九十四年一月十
三日第一審判決（民國九十三年度訴字第一六二號，起訴案號：臺灣苗栗地方法院檢
察署民國九十三年度毒偵字第五四號，併辦案號：九十三年度毒偵字第九九一號、九
十四年度毒偵字第三八八號），提起上訴，本院判決如左：
　　主      文
原判決撤銷。
甲○○連續施用第一級毒品，處有期徒刑拾壹月，扣案之海洛因壹包（淨重零點壹捌
公克，空包裝重零點壹柒公克）沒收銷燬。又連續施用第二級毒品，處有期徒刑陸月
，扣案之安非他命包（含袋重壹點柒公克）沒收銷燬。應執行有期徒刑壹年貳月，
海洛因壹包（淨重零點壹捌公克，空包裝重零點壹柒公克）。安非他命包（含袋重
壹點柒公克）均沒收銷燬。
　　事      實
一、甲○○曾因施用第二級毒品安非他命，先後經二次觀察勒戒後均認無繼續施用毒
    品傾向，由原審法院及臺灣苗栗地方法院檢察署檢察官，分別於民國（下同）八
    十七年八月十八日以八十七年度少調字第二五七號裁定不付審理，九十二年三月
    三十一日，以九十二年度毒偵字第二一二號為不起訴處分確定。仍不知悔改，復
    分別基於施用第一級及第二級毒品之概括犯意，自九十二年七、八月間起至九十
    三年九月一日凌晨零時許，在苗栗市恭敬里六七－一號以前住處及同市○○街「
    東方佳人酒店」旁公寓四樓某朋友住處，將毒品置於鋁薄紙上點燃方式，施用第
    二級毒品安非他命多次，另自九十三年八月中旬起至同年九月一日凌晨零時許，
    在上開朋友住處，以將毒品置於香菸內點燃方式，施用第一級毒品海洛因多次，
    分別經警於九十二年八月二十日在苗栗縣頭份鎮○○街「阿發舊貨」行前，於攔
    檢其男友羅大為所駕駛之Ｌ四－七三六七號自小客車時查獲，扣得羅大為所有置
    放在其身上之黑色背包一個，內有第一級毒品海洛因（編號Ａ３．４公克、Ｂ２
    ．３公克、Ｃ２．２公克、Ｄ２公克、Ｅ１公克）、第二級毒品安非他命（編號
    Ｆ７．５公克）及分裝勺一個、空塑膠夾練袋三個、黑色皮夾一個等物；另於93
    年９月１日凌晨１時１０分許，在苗栗縣苗栗市○○里○○路與民族路口，為警攔
    檢其駕駛未懸掛車牌（經查車號為４２９１－ＦＴ）之自小客車時查獲，扣得其
    所有之第一級毒品海洛因一包０．４公克（經送驗後為淨重０．１８公克、空包
    裝重０．１７公克）、第二級毒品安非他命三包含袋重１．７公克，上開二次查
    獲時經其同意採尿送驗，結果分別呈安非他命、甲基安非他命、可待因、嗎啡反
    應；甲基安非他命及嗎啡陽性反應。復承前揭概括犯意，於九十四年一月八日中
    午，在其苗栗縣公館鄉尖山村尖山一○二號住處，以前開方式，各施用第一級毒
    品海洛因及第二級毒品安非他命，經警於同月十一日上午六時許，查獲，採尿送
    驗，亦呈嗎啡及甲基安非他命陽性反應。
二、案經苗栗警察局頭份分局移送臺灣苗栗地方法院檢察署檢察官偵查起訴及移送併
    案審理。
　　理      由
一、右開犯罪事實，迭據上訴人即被告甲○○（下稱被告）於原審及本院審理時坦認
    不諱，其於被警查獲時，經採尿送驗結果，均呈甲基安非他命及嗎啡陽性反應，
    有苗栗縣衛生局九十三年九月六日苗衛檢字第○九二○○一三四○號煙毒尿液檢
    驗成績書，中山醫學大學附設醫院中港分院九十三年二月二十五日中山醫港九十
    三川誠字第九三一八九號函檢附確認結果報告，中山醫學大學附設醫院藥物濫用
    檢驗中心九十四年一月二日九四Ｆ○○七號檢驗報告各一件附卷可證，扣案之第
    一級毒品海洛因一包（淨重○．一八公克、包裝重○．一七公克），第二級毒品
    安非他命三包（含包裝重一．七公克），經送法務部調查局鑑定無訛，亦有該局
    九十三年十月八日調科壹字第九九○○○一○○四號鑑定書在卷可稽，被告之自
    白核與事實相符，應認為真實。
二、被告前分別因施用第二級毒品安非他命，先後二次經觀察、勒戒後，均認無繼續
    施用毒品之傾向，由原審法院及臺灣苗栗地方法院檢察署檢察官，分別於年８
    月日，以年度少調字第２５７號裁定不付審理；92年３月日，以92年度毒
    偵字第２１２號不起訴處分確定。仍不知悔改，又自最後一次於92年３月日觀
    察、勒戒執行完畢釋放後，５年內再犯本件之罪，亦有上開裁定及不起訴處分書
    附卷可按。
三、綜上本件事證已明確，犯行洵堪認定。
四、核被告所為，施用毒品海洛因，係犯毒品危害防制條例第十條第一項之施用第一
    級毒品罪，施用毒品安非他命，係犯同法條第二項之施用第二級毒品罪，其施用
    第一、二級毒品前之持有毒品低度行為，為施用之高度行為所吸收，均不另論罪
    ，前後施用第一、二級毒品，時間緊接，反覆實施，各犯同一罪，顯係基於概括
    犯意，為連續犯，分別以一罪論，被告右開第二、三次被查獲之施用毒品行為，
    雖未經起訴，惟經檢察官以與起訴之施用毒品行為（即第一次查獲部分），有連
    續犯裁判上一罪關係，分別移送原審及本院審理，基於審判不可分原則，本院應
    併予審理。被告所犯二罪，犯意各別，罪名相異，應分論併罰。
五、原審為科刑之判決，固非無見，惟原審對於被告右開第三次被查獲之行為，未及
    審理，尚有未洽，被告上訴意旨請求就此部分併予審理，為有理由，應由本院將
    原判決撤銷改判，審酌被告於檢察官偵訊時否認部分犯罪，心存僥倖，起訴後，
    仍再施用毒品，且其施用毒品、濫用藥物的歷史不短，先前經過二次觀察、勒戒
    ，都沒有辦法戒除被告對於毒品的依賴，因此有必要給予一定長時間的刑罰，讓
    被告遠離誘惑並戒除毒癮，但考量於審理中能坦白認，節省不必要的調查資源，
    有助明案速斷的刑事訴訟理想，併參酌其生活狀況、品行、犯罪之動機、目的、
    手段、所生危害等一切情狀，分別量處如主文第二項所示之刑及定應執行刑。
六、扣案之右開海洛因一包及安非他命三包，為毒品，應依法沒收銷燬之。扣案之黑
    色背包內裝之毒品等物，為被告男友羅大為所置放，並非被告所有，被告亦堅決
    否認曾用以或作為預備施用毒品之用，應於偵辦羅大為之毒品案件中另為處理。
    縱內有毒品危害防制條例第十八條之應沒收物，但參考最高法院九十三年度台上
    字第三二六三號裁判意旨，難認為該扣押物品與本案之施用毒品案有所關連，自
    不得於本案檢察官起訴被告之施用毒品案中予以沒收。蓋毒品危害防制條例第十
    八條之義務沒收規定，不宜從形式上解讀，以為凡卷內之該等扣押物品，均應予
    以沒收，而不考慮沒收本為從刑之一，原則上仍應與施用毒品罪之主刑，有主從
    關係或有最高法院上揭裁判意旨所示之相當關連性（除非是違禁物經檢察官聲請
    單獨沒收）；至於被告是否明知黑色背包內之物品，而有持有犯意或其他犯罪故
    意，自應由檢察官根據事證，另為處理，併此敘明。
七、被告於原審審判期日（九十三年十二月三十日）雖曾向原審法院以言詞陳明願捨
    棄上訴，而記明於審判筆錄，惟本件原審係於九十四年一月十三日始宣示判決，
    足見被告於原審以言詞陳明願捨棄上訴時，原審尚未宣判，自不發生捨棄上訴權
    之效力，被告提起本件之上訴，於法無違誤。原判決記述因被告捨棄上訴，而喪
    失上訴權，應屬誤會，亦併此說明。
八、據上論斷，應依刑事訴訟法第三百六十九條第一項前段、第三百六十四條、第二
    百九十九條第一項前段，毒品危害防制條例第十條第一項、第二項、第十八條第
    一項前段，刑法第十一條前段、第五十六條、第五十條第五款，判決如主文。
本案經檢察官乙○○到庭執行職務。
中      華      民      國　    九十四     年     四      月    二十　　日
　　　　　　　　　　　　　　　　臺灣高等法院臺中分院刑事第一庭
　　　　　　　　　　　　　　　　　　　審判長法　官　陳　紀　綱
　　　　　　　　　　　　　　　　　　　　　　法  官  蔡　聰　明
　　　　　　　　　　　　　　　　　　　　　　法　官　陳　登　源
右正本證明與原本無異。
施用第一級毒品得上訴，餘不得上訴。
如不服本判決應於收受送達後十日內向本院提出上訴書狀，其未敘述上訴之理由者並
得於提起上訴後十日內向本院補提理由書（均須按他造當事人之人數附繕本）。
　　　　　　　　　　　　　　　　　　　　　　書記官　林　明　冬
中      華      民      國　    九十四  年     四      月   二十一 　日
附錄論罪之法條全文：
毒品危害防制條例第十條：
施用第一級毒品者，處六月以上五年以下有期徒刑。
施用第二級毒品者，處三年以下有期徒刑。
                      　　　　　　　　　　　　　　　　　　　　　　　　　Ｒ
